臺灣臺中地方法院民事裁定　九十三年度簡抗字第一三號
　　抗　告　人　乙○○
　　相　對　人　甲○○
右抗告人因與相對人間請求確認租賃權事件，對於中華民國九十三年八月十日本院臺
中簡易庭第一審裁定（九十三年度中簡字第二九二號）提起抗告，本院裁定如左：
    主      文
原裁定就核定訴訟標的價額部分廢棄。
右廢棄部分，訴訟標的價額核定為新台幣參拾萬元，應徵第二審裁判費新台幣肆仟捌
佰元。
    理      由
一、抗告意旨略以；依民事訴訟法第七十七條之九規定，因租賃權涉訟時，其訴訟標
    的價額核定之標準並非僅租金總額，而應與租賃物之價值相比較，惟原裁定僅以
    抗告人與訴外人曾坤炳之租約就租金部分係記載無償使用，即逕認無從確定租金
    數額，然就租賃物之價值為何，則未予提及，逕適用民事訴訟法第七十七條之十
    二規定課徵較高額裁判費，顯有理由不備之違法。況本件起訴時既已繳納第一審
    裁判費，原審並未質疑抗告人主張之訴訟標的價額為新台幣（下同）三十萬元，
    自應據以核定第二審裁判費，不能事後改認為無從核定訴訟標的之價額。是原裁
    定核定之訴訟標的價額顯屬過高，其命抗告人補繳第二審裁判費二萬六千零二元
    有所違誤，爰依法提起本件抗告等語。
二、按「對於裁定，得為抗告。但別有不許抗告之規定者，不在此限。」、「訴訟程
    序進行中所為之裁定，除別有規定外，不得抗告。」，民事訴訟法第四百八十二
    條、第四百八十三條分別定有明文。又同法第七十七條之一第一項、第四項分別
    規定：「訴訟標的之價額，由法院核定。」、「第一項之核定，得為抗告。」，
    是就訴訟標的價額之核定得為抗告；至於就訴訟費用之徵收即命補繳裁判費部分
    ，因屬訴訟程序進行中所為裁定，即不得抗告。故本件抗告人不服原審於民國九
    十三年八月十日所為之命補繳第二審裁判費裁定（下稱原裁定），就核定訴訟標
    的價額部分，即得為抗告，合先敘明。
三、按抗告法院認抗告為有理由者，應廢棄或變更原裁定；非有必要，不得命原法院
    或審判長更為裁定，民事訴訟法第四百九十二條亦定有明文。查抗告人於本案訴
    訟係請求：「確認抗告人就相對人所有坐落台中市○區○○○段二三五之一四三
    地號土地（下稱系爭土地）有租賃關係存在」，故屬因租賃權涉訟。又民事訴訟
    法第七十七條之九規定：「因租賃權涉訟，其租賃定有期間者，以權利存續期間
    之租金總額為準；其租金總額超過租賃物之價額者，以租賃物之價額為準；未定
    期間者，動產以二個月租金之總額為準，不動產以二期租金之總額為準。」，則
    依抗告人於本案訴訟提出之租賃契約所載，系爭租約為定期租賃，惟租賃標的物
    ，除系爭土地外，尚包含其他多筆土地，且就租金部分，係採概括計租而非分筆
    計租方式，約定「由乙方（承租人即抗告人）無息借予甲方（出租人）一千八百
    萬元正，而甲方提供前述土地予乙方無償使用。」，固無從就系爭土地單筆具體
    核算租賃權利存續期間之租金總額，惟本於租賃權價額不應逾所有權價額之原理
    ，本件非不得以系爭土地（所有權）之價額，核定訴訟標的（租賃權）價額之上
    限。查系爭土地於民國九十二年十一月二十五日本院九十一年度執字第二六四四
    九號拍賣抵押物強制執行事件程序中，由相對人以三十萬元得標買受（有本院拍
    賣公告等資料在卷可憑），此距抗告人於九十三年一月十九日提起本案訴訟之時
    未久，當得以系爭土地之拍定金額作為認定系爭土地價額之依據。從而抗告人主
    張本件訴訟標的價額為三十萬元，應屬可採。原裁定以本件無從依民事訴訟法第
    七十七條之九前段規定核定訴訟標的價額，即改依同法第七十七條之一二之規定
    ，核定為上訴第三審之最高利益加十分之一即一百六十五萬元，而認本件應徵第
    二審裁判費二萬六千零二元，容有未洽。抗告意旨指摘原裁定此部分不當，為有
    理由，應由本院將原裁定關於核定訴訟標的價額部分廢棄，裁定如主文所示。至
    於本件之抗告費用核屬本案訴訟費用之一部，併此敘明。
四、據上論結，本件抗告為有理由，依民事訴訟法第四百三十六條之一第三項、第四
    百九十二條，裁定如主文。
中　　　華　　　民　　　國　　九十三　　年　　　十一　　月　　十六　　　日
　　　　　　　　　　　　　　　　　臺灣臺中地方法院民事第二庭
~B審判長法官　張瑞蘭
~B法　　　官　劉長宜
~B法　　　官　蔡建興
右為正本係照原本作成
本裁定不得再抗告。
中　　　華　　　民　　　國　　九十三　　年　　　十一　　月　　十八　　　日
~B法院書記官
